臺灣高等法院民事裁定　　　　　　　 100年度消債抗字第18號
再抗　告人　朱秀芳
代　理　人　陳水聰律師
再抗告人因聲請更生事件，對於中華民國100年6月29日臺灣桃園
地方法院合議庭100年度消債抗字第25號所為裁定，提起再抗告
，茲裁定如下：
    主  文
原裁定廢棄，應由原法院合議庭更為裁定。
    理  由
一、按對於抗告法院之裁定，除有涉及法律見解具有原則上之重
    要性者外，不得再為抗告，關於更生或清算之程序，除本條
    例別有規定外，準用民事訴訟法之規定，消費者債務清理條
    例（下稱消債條例）第11條第3項、第15條定有明文。另民
    事訴訟法第486條第4項規定對於抗告法院之裁定再為抗告，
    僅得以其適用法規顯有錯誤為理由。所謂有原則上之重要性
    ，係指訴訟事件所涉及之法律見解意義重大，而有闡釋之必
    要而言。
二、本件再抗告人於原法院聲請意旨略以：再抗告人現每月收入
    約新台幣（下同）20,000元，惟每月生活及扶養開支至少12
    ,420元，而抗告人負債總額2,673,032元，除積欠花旗商業
    銀行年息6%，其餘年息均高於12%，每月利息超過20,000元
    ，已比再抗告人薪資高，而再抗告人固曾於95年辦理消費金
    融案件無擔保債務協商機制與金融機構成立協商，惟因有不
    可歸責於己事由毀諾，但再抗告人仍積極與債權人個別協商
    ，只因各銀行要求每月清償19,791元而超過再抗告人能力，
    即使債權人願再提高優惠180期0利率條件，每月仍須繳納14
    ,850元，再抗告人無法負擔，再抗告人已達不能清償債務程
    度，符合更生條件，爰聲請更生等語。
三、原法院合議庭以：再抗告人前因負欠金融機構之無擔保債務
    合計267萬3,032元不能清償，於95年間依「中華民國銀行公
    會會員辦理消費金融案件無擔保債務協商機制」與最大債權
    銀行即國泰世華商業銀行股份有限公司（下稱國泰世華銀行
    ）達成協議，自95年4月起分120期、利率6%，於每月10日清
    償2萬1,676元。嗣再抗告人繳納7期後於98年1月間毀諾，並
    於98年5月20日再與國泰世華銀行達成個別一致性方案之協
    議，其餘債權銀行即兆豐國際商業銀行股份有限公司等亦依
    該方案之同一條件與再抗告人達成協商，惟再抗告人僅繳付
    1期後即再度毀諾。嗣再抗告人於98年8月5日向原法院聲請9
    8年度消債更字第291號開始更生後，再抗告人所提出更生方
    案未獲債權人會議可決，且再抗告人有浮報支出之嫌，加以
    其配偶黃中庸有固定收入外，名下尚有價值約280萬元之房
    屋（下稱系爭房屋），房屋貸款迄至98年11月18日止僅餘36
    萬8,879元，是再抗告人若透過清算程序向其配偶黃中庸請
    求分配剩餘財產，債權人可獲分配受償金額必然較上開更生
    方案為高，均不符法院得依職權逕予認可之情形，經原法院
    以99年度消債清字第136號裁定命於99年9月8日開始清算程
    序，然再抗告人於99年9月14日具狀撤回清算之聲請而告終
    結。再抗告人復於99年12月16日再度向原法院聲請99年度消
    債更字第204號更生事件，經原法院認再抗告人於撤回前次
    聲請，迨處分上述剩餘財產分配之系爭房屋後，始另行聲請
    更生，無清償債務之誠意，而裁定駁回再抗告人更生之聲請
    。再抗告人復於100年3月16日第3度向原法院聲請更生，原
    法院認再抗告人恣意創造債務而致負擔過重之債務，且再抗
    告人前於清算程序撤回聲請後，即馬上將系爭房屋過戶予第
    三人，係為脫產而無清償債務之誠意等，駁回再抗告人更生
    之聲請。嗣再抗告人於本件抗告程序中完全翻異前詞，改以
    再抗告人前因遭隱瞞實情，致向法院誤稱系爭房屋現已由其
    婆婆鐘銹鑾出賣予第三人並持有該賣屋款，而向新屋主承租
    系爭房屋繼續居住等語。嗣再抗告人經其配偶黃中庸告知，
    始知婆婆鐘銹鑾係考量自己不符國宅申購資格，而以黃中庸
    之名義購買房屋，且頭期款、貸款及家具均為鐘銹鑾所負擔
    ，至99年9月27日繳清房屋貸款後，始應鐘銹鑾之要求過戶
    回其名下云云，與一般家人相處及地政資料係隨時可得調閱
    等常情相違，又未舉出何證據加以證明，內容更係隨原法院
    各次駁回更生聲請之裁定理由而任意翻轉，無從信再抗告人
    所陳為真。因認再抗告人就其財產狀況之說明，違背消債條
    例第46條規定所要求之真實陳述義務、報告義務等協力義務
    ，而維持第一審法院所為駁回再抗告人更生之聲請。
四、惟按法院認為必要時，得定期命債務人據實報告更生聲請前
    2年內財產變動之狀況，並對於消債條例第43條所定事項補
    充陳述、提出關係文件或為其他必要之調查。法院裁定開始
    清算程序前，得依職權訊問債務人、債權人及其他關係人，
    並得定期命債務人據實報告清算聲請前2年內財產變動之狀
    況。消債條例第44條、第88條第1項定有明文。關於債務人
    違反前揭協力義務時，消債條例第82條第2項規定債務人違
    反同條第1項報告義務而為虛偽陳述，法院即得駁回其清算
    聲請。然消債條例第46條第3款僅明定債務人經法院通知，
    無正當理由而不到場，或「到場」而不為真實之陳述，或「
    拒絕」提出關係文件或為財產變動狀況之報告者，法院始應
    駁回其更生之聲請，此與消債條例第82條第2項規定不同。
    但遍查全卷，本件再抗告人聲請更生時，除第一審法院曾於
    100年4月21日通知再抗告人到場，惟再抗告人僅陳述無力負
    擔銀行提供之清償條件(見原法院消債更卷第53頁)，並無不
    為真實陳述之記載，且亦無再抗告人拒絕提出關係文件或為
    變動之報告等卷證資料之情事，抗告法院依消債條例第46條
    規定駁回其更生聲請，自有可議，此攸關消債條例第46條之
    適用，意義重大有加以闡釋之必要，原法院合議庭未遑細究
    ，遽以維持第一審法院所為駁回再抗告人更生聲請，於法自
    有可議。再抗告論旨，指摘原裁定違背法令，求予廢棄，非
    無理由，並有由原法院合議庭更為適法裁判之必要。
五、據上論結，本件再抗告為有理由。爰裁定如主文。
中    華    民    國   100    年    11    月    7     日
                    民事第八庭
                        審判長法  官  許正順
                              法  官  鄭威莉
                              法  官  蘇芹英
正本係照原本作成。
不得抗告。
中    華    民    國   100    年    11    月    8     日
                              書記官  陳韋杉